最高法院刑事判決　　　　　　九十六年度台上字第六三０九號
上　訴　人　台灣高等法院台南分院檢察署檢察官
被　　　告　甲○○
上列上訴人因被告違反毒品危害防制條例案件，不服台灣高等法
院台南分院中華民國九十五年二月九日第二審更審判決（九十五
年度上更(一)字第七號，起訴案號：台灣台南地方法院檢察署九十
一年度偵字第八二四四號），提起上訴，本院判決如下：
    主  文
原判決撤銷，發回台灣高等法院台南分院。
    理  由
本件原判決以公訴意旨略稱：被告甲○○於民國九十一年八月九
日凌晨零時許，在台南市○○路與中華西路口之小北百貨旁，以
新台幣約六、七萬元之價格，向綽號「福仔」之不詳姓名男子，
購買第一級毒品海洛因四小包（毛重十八．七公克）及第二級毒
品安非他命二大包及一小包（毛重共七十六．二公克）後，竟意
圖販賣予他人，惟尚未覓得買主，即於同日凌晨二時許，在台南
市○○○○街九十一號前，為警查獲，並當場扣得上開海洛因及
安非他命。因認被告涉犯毒品危害防制條例第五條第一項之意圖
販賣而持有第一級毒品及同條第二項之意圖販賣而持有第二級毒
品等罪嫌云云。但經審理結果，認為不能證明被告犯罪，因而維
持第一審諭知被告無罪之判決，駁回檢察官在第二審之上訴，固
非無見。
惟查：案件曾經判決確定者，應諭知免訴之判決，為刑事訴訟法
第三百零二條第一款所明文規定。此項訴訟法上所稱一事不再理
之原則，關於實質上一罪或裁判上一罪，均有其適用。按毒品危
害防制條例第五條第一項之意圖販賣而持有第一級毒品罪及同條
第二項之意圖販賣而持有第二級毒品罪，係指以非營利之目的而
販入或因其他原因而持有毒品，其後始起意出售所持有之毒品以
營利，且迄未著手賣出者而言。此之意圖販賣而持有第一級、第
二級毒品罪，與同條例第十一條第一項、第二項之持有第一級毒
品罪及持有第二級毒品罪，皆屬初始非以營利為目的而持有第一
級毒品、第二級毒品，為其基本犯罪事實；前二罪乃依序分別為
後二罪之特別規定，係以有販賣之意圖而持有為其加重處罰之條
件，該四罪均為法律規定應予評價處罰者，即令前二罪與後二罪
在法律上之規範評價輕重容有不同，於訴訟法上仍不失各為同一
性之犯罪事實，故起訴之基本事實如已涵蓋持有第一級毒品、第
二級毒品之犯行，法院認定之事實又未軼出上開範圍，自應就其
持有第一級毒品、第二級毒品之犯行予以審理，併有同一行為禁
止為重覆刑罰評價之適用。本件被告所持有而被警查扣之粉末四
小包及晶體二大包、一小包，經分別送請法務部調查局（下稱調
查局）及內政部警政署刑事警察局（下稱刑事警察局）鑑定結果
，確分屬海洛因及安非他命，有調查局九十一年九月十七日調科
壹字第二００００四０四四號鑑定通知書及刑事警察局九十一年
九月三十日刑鑑字第０九一０二一八四０一號鑑驗通知書在卷可
稽（見第一審卷第二十六頁、第五十五頁）。原判決復以檢察官
所提出之證據，不足資為被告有販賣意圖之積極證明，又查無其
他積極證據足證被告於購入本件海洛因及安非他命後，主觀上有
販賣該等毒品之意圖，而不得推論被告有被訴之意圖販賣而持有
第一級毒品及意圖販賣而持有第二級毒品等犯行，僅能認定被告
係為供己施用而持有上開扣案之毒品。但被告於上揭時、地遭警
查獲後因此所涉犯連續施用第一級毒品、連續施用第二級毒品及
於施用該等毒品前之持有毒品等犯行，業經台灣台南地方法院於
九十二年六月十九日以九十二年度訴字第一四一號刑事判決，分
別論處有期徒刑九月及有期徒刑六月，並定應執行之刑為有期徒
刑一年二月，於同年七月三十一日確定，有該刑事判決書影本及
被告前案紀錄表存卷可按，「故本院（原審）自不得就被告之同
一行為（持有毒品部分）再為審判」（見原審上更(一)卷第十七頁
、第四十五頁至第四十七頁，原判決第四頁倒數第十一行至第五
頁第二行）。倘均無訛，則依上開說明，原審自應對本件被告持
有第一級毒品、第二級毒品之同一行為諭知免訴，乃竟仍維持第
一審諭知被告無罪之判決，駁回檢察官之上訴，自難認為適法。
檢察官上訴意旨指摘原判決不當，非無理由，應認仍有發回更審
之原因。
據上論結，應依刑事訴訟法第三百九十七條、第四百零一條，判
決如主文。
中　　華　　民　　國　九十六　年　 十一 　月　二十二　日
                      最高法院刑事第十庭
                          審判長法官  謝　俊　雄
                                法官  陳　世　雄
                                法官  魏　新　和
                                法官  吳　信　銘
                                法官  徐　文　亮
      本件正本證明與原本無異
                                      書  記  官
中　　華　　民　　國　九十六　年 　十一 　月　二十七　日
                                                      Ｅ
